臺灣臺北地方法院民事判決　　　　　　 95年度訴字第11553號
原　　　告　丙○○
被　　　告　國泰世華商業銀行股份有限公司西門分行
法定代理人　乙○○
訴訟代理人　甲○○
被　　　告　丁○○
上列當事人間損害賠償事件，本院於中華民國96年3月8日言詞辯
論終結，判決如下：
    主  文
被告應連帶給付原告新臺幣陸拾萬元。
原告其餘之訴駁回。
訴訟費用由被告連帶負擔十分之六，餘由原告負擔。
    事實及理由
一、本件原告主張：
（一）原告於民國87年8月24日在被告國泰世華商業銀行股份有
      限公司西門分行（下稱國泰世華銀行西門分行）開立0000
      00000000號證券帳戶做為證券交易之用，再於90年10月18
      日向該行申請「青年簡易貸款」（下簡稱系爭貸款）並提
      供原告所有房地所有權、薪資、與房租所得做為財力證明
      ，該行准予貸款新臺幣（下同）100,000元並出具0000000
      00000號帳戶供原告繳納利息之用，原告於貸款當日存入
      1,000元於前揭繳息帳戶完成開戶手續，該行於90 年10月
      19日以轉帳方式存入該帳戶，並將原告所存1,000 元抵部
      份借款，結存記明負99,00 0元。嗣被告國泰世華銀行西
      門分行於93年6月間通知原告辦理更換晶片金融卡，依該
      行規定應填寫申請書，並由被告丁○○承辦原告更換晶片
      金融卡手續，當時被告丁○○詢問原告是否申請信用卡與
      現金卡，原告即明確拒絕，詎接獲晶片金融卡MASTER卡即
      每月收到該行所寄信用卡對帳單（年費3,600 元）每月均
      應繳納手續費300元，顯係被告丁○○為求取績效獎金而
      於原告所填具之申請書上擅自在現金卡及信用卡欄之方框
      內打「ˇ」而偽造原告申請信用卡之事實，被告丁○○並
      在提款機內部操作，入侵原告證券戶內作業，轉入6,000
      元，而以「疑似操作錯誤，誤以預借現金」編造93年6月
      21日申請書發給COMBO卡，來掩飾其入侵原告帳戶之犯罪
      行為。
（二）按原告與被告國泰世華銀行西門分行之借款契約書第2條
      約定：「借款期間1年，借款期間原告繳息正常，且屆期
      雙方均無反對之意思者，該借款契約自到期日起續約1年
      ，嗣後亦同。」。原告於90年10月18日向被告國泰世華銀
      行西門分行貸得100,000元後均按月繳納利息，從未遲延
      ，而於借款到期日被告國泰世華銀行西門分行亦未表示不
      同意續約，依前揭約定該項借款即行續約，詎94年3月24
      日訴外人即原告之母鄭淑豐擬向上開000000000000號證券
      帳戶提款時，該證券帳戶竟已於同年月21日遭無預警凍結
      ，嗣於同年4月20日訴外人鄭淑豐更獲悉被告國泰世華銀
      行西門分行已向財團法人金融聯合徵信中心（下稱聯徵中
      心）提報原告有逾期不為清償貸款之紀錄，致原告蒙上債
      信污點，損害原告名譽至深。
（三）原告已於94年3月28日全數清償貸款，即終止雙方借貸契
      約關係，同時終止授權，惟被告丁○○卻仍於94年4月21
      日、4月28日、5月4日、5月12日、5月16日、5月17日多次
      向聯徵中心查詢原告信用紀錄，顯然故意造成原告異常徵
      信紀錄。被告國泰世華銀行西門分行與丁○○上開共同不
      法之行為，係已造成原告無法辦理房屋貸款等債信、名譽
      、精神之損害，爰依民法第184條、第185條及第195條、
      請求被告國泰世華銀行西門分行與丁○○連帶賠償。
（四）聲明：被告應連帶賠償原告1,000,000元。
二、被告則均以下列辯詞置辯：
（一）原告於87年8月24日在被告國泰世華銀行西門分行開立000
      000000000號證券帳戶，嗣於90年10月18日向該行申辦「
      青年簡易貸款」（簡稱金好貸），由被告丁○○承辦原告
      申貸案，經被告國泰世華銀行西門分行同意核貸100,000
      元，約定借款期間1年，借款利率18.25%，而依本件借款
      契約書第2條約定：「借款期間被告還款繳息正常，且屆
      期兩造並無反對之表示時，自到期日起續約1年，其後到
      期者，亦同。」查原告借款期間內，被告國泰世華銀行西
      門分行曾分別於91年10月18日及92年10月18日各同意原告
      續約展期1年，然自92年10月22日起，原告即多次發生遲
      繳情況，屢經被告國泰世華銀行西門分行與丁○○以對話
      催繳後方繳息付款，故原告即不符系爭契約所訂自動展期
      續約之條件，屆期應依約全數清償借款。
（二）原告借款到期日前（即93年10月22日前），因原告地址與
      被告國泰世華銀行西門分行係位於同棟大樓內，而因原告
      在營服役聯絡不易，被告乃提醒訴外人即原告之母鄭淑豐
      請原告於到期日依約履行，原告知悉後即於93年10月11日
      至被告國泰世華銀行西門分行要求申辦借款利率為13.75%
      之「U－LIFE現金卡」，而擬以借新還舊方式清償系爭債
      務，但因原告有遲繳紀錄於前，復於被告依程序為徵信調
      查時，訴外人鄭淑豐表示原告已考取中部某技術學院並正
      就讀中，且因剛退伍不久並無工作，此即與財政部規範學
      生申辦現金卡之規定不符，被告國泰世華銀行西門分行依
      規定無法核准，即再度提醒原告其貸款已屆期，請求遵期
      清償。
（三）系爭貸款到期後原告仍未遵期清償，而遲至94年3月28 日
      始由訴外人鄭淑豐全數代償本息，被告國泰世華銀行西門
      分行即於同年4月4日核發清償證明由訴外人鄭淑豐簽收，
      並應其要求註銷原告於聯徵中心之紀錄，其後更於同年月
      21日登入聯徵中心，查看原告聯徵資料之記載情況後，同
      日發函聯徵中心，請求將原告授信異常資料予以解除，而
      為確認該資料解除與否，遂於同年月28日再登錄查詢，復
      發現聯徵中心尚未辦理而催請其儘速辦理，聯徵中心方於
      94年5月12日回覆完成。故被告係因發文聯徵中心解除原
      告授信異常資料，事後基於保護原告權益查看處理進度而
      登入查詢，且無供其他營利之類似行為，對原告權益即無
      損害。至原告另於93年6月21日向被告國泰世華銀行西門
      分行申請COMBO財富晶片卡，並於同年10月21日至該行ATM
      取款6,000元，因疑似操作錯誤，誤以預借現金交易，當
      日所衍生手續費計330元，業經國泰世華銀行西門分行信
      用卡事業處免除，未予收取，並非如原告所稱收到「信用
      卡」對帳單，每月需繳款手續費300元等語，資為抗辯。
（四）聲明：１、原告之訴駁回。２、如受不利判決，請准提供
　　　      擔保免為假執行。
三、本件兩造不爭執之事項：
（一）原告於87年8月24日在被告國泰世華銀行西門分行開立000
      000000000號證券帳戶，嗣於90年10月18日向該行申辦「
      青年簡易貸款」，由被告丁○○承辦原告申貸案，經被告
      國泰世華銀行西門分行同意核貸100,000元，並出具00000
      0000000號帳戶供原告繳納利息之用，約定貸款期間1年，
      年利率18.25%，而原告貸款期間內，被告國泰世華銀行西
      門分行曾分別於91年10月18日及92年10月18日各同意原告
      續約展期1年。
（二）被告自90年10月貸款予原告後，自該月份起至94年2月份
      止即逐月報送其授信資料予聯徵中心建檔，其中94年1月
      及2月所報送者係原告逾期放款紀錄。
四、得心證之理由：
    原告主張被告丁○○不法偽造原告信用卡申請書、入侵原告
    帳戶致造成原告需繳納信用卡手續費之損害，被告丁○○並
    與被告國泰世華銀行西門分行共同向聯徵中心不實提報原告
    有逾期不為清償系爭貸款之紀錄，更密集登入聯徵中心查詢
    原告信用狀況，致原告之債信、名譽等受有損害等情，被告
    則以前揭辯詞資為抗辯。是本件爭點為：（一）被告丁○○
    是否偽造原告信用卡申請書及入侵原告帳戶？（二）原告是
    否有遲延繳納系爭貸款利息之情事？（三）被告數次向聯徵
    中心查詢原告信用紀錄是否構成侵權行為？茲分別論述如下
    ：
（一）被告丁○○並未偽造原告信用卡申請書亦未入侵原告帳戶
      。
    1.原告雖主張被告丁○○未經原告同意，而擅自於原告所填
      具之晶片金融卡申請書中之現金卡及信用卡欄內方框打「
      ˇ」，以此方式偽造原告之申請書云云，惟查：觀之原告
      於93年6月21日向被告國泰世華銀行西門分行申請換發晶
      片金融卡所填寫之「國泰世華銀行Combo多功能財富晶片
      卡簡易申請書」內容，均無原告所指現金卡及信用卡之方
      框可供勾選，且申請書上記載受理原告申辦換卡之行員係
      訴外人賴惠金，而非被告丁○○，有本院依職權調取臺灣
      臺北地方法院檢察署95年度偵字第1474號被告丁○○所涉
      偽造文書案卷所附之該申請書原本1紙可稽。況原告對被
      告丁○○提出刑事上偽造文書之告訴，亦業經臺灣臺北地
      方法院檢察署（下簡稱臺北地檢署）檢察官為不起訴處分
      ，並經臺灣高等法院檢察署（下簡稱臺灣高檢署）駁回再
      議確定在案，此有臺北地檢署95年度偵字第1474號不起訴
      處分書（本院卷第81至第82頁）及臺灣高檢署95年度上聲
      議字第1982號處分書（本院卷第83頁至第84頁）附卷可稽
      。其中不起訴理由亦認定：「觀諸卷附告訴人（本件原告
      ）填具之國泰世華銀行Combo多功能財富晶片卡簡易申請
      書，資料核對者簽章確為賴惠金，足認本案承辦告訴人晶
      片卡業務者應係賴惠金而非被告（本件被告丁○○）…而
      依上開申請書內容所示，並未有可勾選申請信用卡、現金
      卡功能之欄位，且該申請上特別載明：『…申請人同意申
      辦具信用卡／電子錢包功能之晶片金融卡…』等語，另同
      意事項聲明第10條亦明載『同意使用信用卡預借現金功能
      □不同意（如同意使用，則勿須勾選）』等語，告訴人並
      未在其上不同意欄內勾選，可見告訴人當時委託其母申辦
      之晶片金融卡係具有信用卡預借現金功能之金融卡…。」
      自堪信為真實。是則，原告指摘被告丁○○偽造其信用卡
      申請書云云，即非可信。
    2.按事人主張有利於己之事實者，就其事實有舉證之責任，
      民事訴訟法第277條前段定有明文。原告主張被告丁○○
      在提款機內部操作，入侵原告證券戶內作業轉入6,000元
      ，以及受有每月應繳納信用卡手續費300元之損害，自應
      就被告丁○○入侵原告帳戶暨原告受有損害之事實，負舉
      證之責。然原告並未就此舉證以明其說，是其主張亦難採
      納。
（二）原告並未遲延繳納系爭貸款利息，且依系爭貸款契約書第
      2 條約定自93年10月18日起應自動展期續約1年。
    1.按系爭貸款契約書第2條後段約定：「若借款期間本人還款
      繳息正常，且屆期貴我雙方無反對之意思者，本借款契約
      自到期日起展期續約1年，嗣後亦同，貴我雙方均應繼續
      遵守本借款契約各項約定。」（見本院卷第177頁）質言
      之，若原告均按期償還借款，而到期日屆至時被告2人亦
      無反對表示，系爭貸款依約即應延展1年。是本件應審究
      者，係原告是否有遲延繳納系爭貸款利息，以及被告2人
      是否有對原告表示反對展期續約，合先敘明。
    2.被告一再辯稱原告自92年10月22日起即多次遲繳系爭貸款
      利息云云，惟查：依據原告所提出而被告亦不爭執之0000
      00000000號繳息帳戶存摺影本（本院卷第28至第34 頁）
      記載原告自92年10月20日至93年10月18日均按月存入借款
      利息等情，足徵原告於93年10月18日系爭貸款到期日前，
      確係按月逐次繳納利息，則被告抗辯原告自92年10月22日
      起多次遲繳利息云云，即無足採。
    3.被告復抗辯原告借款於93年10月18日即已到期，伊等於93
      年11月11日即已寄發貸款到期通知書予原告並多次以電話
      告知原告系爭貸款已到期云云，並提出契約到期緊急通知
      影本為證，惟為原告所否認，經查：被告2人於96年3月8
      日言詞辯論時自認當時未以掛號方式通知原告不同意系爭
      貸款展期（見本院卷第167頁反面），並有原告所提出而
      被告亦不爭執之國泰世華銀行94年10月13日（94）國世銀
      稽字第289號函覆原告上開事實之函文在卷足憑（見本院
      卷第196頁）。再據被告提出對原告之催收紀錄中，93年
      11月15日至同年12月15日被告2人與原告之行動電話及市
      內電話聯絡內容均僅記載「無人接聽」、「無回應」、「
      忙線」、「留言」等辭句（見本院卷第200頁），而無任
      何一通由原告接聽。況依前揭原告000000000000號繳息帳
      戶存摺影本，原告於93年10月18日系爭貸款到期日後仍於
      同年10月18日、11月22日、12月20日、94年1月24日以及
      同年2月21日陸續存入借款利息，而被告於本院言詞辯論
      時更自認分行做帳直接把上開原告繳款金額沖利息等事實
      （見本院卷第165頁反面）觀之，若被告確有通知原告貸
      款屆期情事，則原告豈有在到期日後仍繼續繳付利息，而
      被告國泰世華銀行西門分行竟仍予以收取之理？是原告主
      張未收到被告寄發之貸款到期通知書，亦未接到電話通知
      等語，當屬有據，而被告此部分辯稱，即難採信。
    4.綜上所述，原告既未遲延繳納系爭貸款利息，而被告亦未
      通知原告反對展期續約之意思，是依上開契約書第2條後
      段約定，本件系爭貸款自93年10月18日起即展期續約1年
      。
（三）被告數次向聯徵中心查詢原告信用紀錄不構成侵權行為。
      原告指摘被告於94年4月21日、4月28日、5月4日、5月12
      日、5月16日、5月17日多次向聯徵中心查詢原告信用紀錄
      ，固有其所提出之聯徵中心當事人綜合信用報告影本資為
      佐證（本院卷第189頁），惟迄未舉證證明該查詢行為與
      原告所受損害有何因果關係，則原告空言指訴被告故意造
      成原告異常徵信紀錄並因此致受損害云云，即難採信。
（四）按因故意或過失，不法侵害他人之權利者，負損害賠償責
      任。故意以背於善良風俗之方法，加損害於他人者亦同。
      不法侵害他人之身體、健康、名譽、自由、信用、隱私、
      貞操，或不法侵害其他人格法益而情節重大者，被害人雖
      非財產上之損害，亦得請求賠償相當之金額。其名譽被侵
      害者，並得請求回復名譽之適當處分。再按數人共同不法
      侵害他人之權利者，連帶負損害賠償責任﹔不能知其中孰
      為加害人者，亦同。民法第184條第1項、第195條第1項與
      第185條第1項分別定有明文。經查：原告均未遲延繳納系
      爭貸款利息，被告亦未通知原告反對續約之情事，依約系
      爭貸款自93年10月18日起應展期續約1年，已如前述，惟
      被告竟疏未查證原告繳款情形，亦未善盡通知原告之責任
      ，即貿然向聯徵中心提報與事實不符之原告94年1月及2月
      逾期放款紀錄，洵難謂其行為無過失。查聯徵中心所登錄
      之逾期放款記載乃對於個人於經濟交易上之負面紀錄，上
      開內容致原告在社會上之評價遭受貶抑，造成其債信、名
      譽受損，精神痛苦之結果自屬可期，且被告亦不爭執原告
      係因被告所提報聯徵中心之上開不實之逾放紀錄，致訴外
      人玉山銀行拒絕原告貸款之申請等情（見本院卷第166頁
      ），更益見原告確因被告之共同過失行為導致其信用、名
      譽等人格權遭到侵害而受有非財產上之損害，是被告國泰
      世華銀行西門分行與丁○○自應對原告共同負侵權行為責
      任。本院衡酌原告現為國立臺中技術學院學生，因被告過
      失誤登錄予聯徵中心原告有逾期未付款之紀錄，導致日後
      貸款不易；被告國泰世華銀行西門分行為一大型銀行，被
      告丁○○為行員，本應基於專業謹慎審核，竟輕率登錄致
      客戶名譽受損，原告必受精神上相當之痛苦等情，認為原
      告請求被告連帶給付1,000,000元，尚嫌過高，應予核減
      為600,000元，方屬公允。至被告另辯稱原告於93年10月
      11日至被告國泰世華銀行西門分行要求申辦借款利率為
      13.75%之「U－LIFE現金卡」，擬以借新還舊方式清償系
      爭債務，但因原告係學生，且因剛退伍不久並無工作，與
      財政部規範學生申辦現金卡之規定不符，被告國泰世華銀
      行西門分行依規定無法核准云云，非但已為原告所否認，
      且原告系爭貸款自93年10月18日起依約即展期續約1年，
      既如前述，則原告是否申辦「U －LIFE現金卡」，被告國
      泰世華銀行西門分行是否核准，顯與本件無涉，從而被告
      2人抗辯原告申辦現金卡乙節，亦概無可採，併此敘明。
（五）綜上所述，原告依侵權行為法律關係，請求被告連帶給付
      60 0,000元之範圍內，為有理由，應予准許，逾此部分，
      則無理由，應予駁回。
（六）因本件事證已臻明確，兩造所提出之其餘證據及陳述，經
      本院斟酌後，認與判決結果無影響，爰不一一論駁，附此
      敘明。
五、訴訟費用負擔之依據：民事訴訟法第79條、第85條第2項。
中　　華　　民　　國　　96　　年　　3 　　月　　23　　日
                  民事第二庭    法　官　黃雯惠
以上正本係照原本作成。
如對本判決上訴，須於判決送達後20日內向本院提出上訴狀。
中　　華　　民　　國　　96　　年　　3 　　月　　23　　日
                       　　　　 書記官　林玗倩
